【裁判字號】    91,婚,411
【裁判日期】    920603
【裁判案由】    履行同居
【裁判全文】
臺灣桃園地方法院民事判決                          九十一年度婚字第四一一號
    原      告  甲○○
    訴訟代理人  卓聖圍  律師
    被      告  乙○○
                      送達代.
右當事人間請求離婚事件，本院判決如左：
    主    文
准原告與被告離婚。
訴訟費用由被告負擔。
    事    實
甲、原告方面：
一、聲明：如主文所示。
二、陳述：
  （一）、本件原告（反訴原告）前為本訴被告，茲因本訴原告（反訴被告）乙○○
          所請求履行同居之訴已於民國（下同）九十一年十月十一日撤回起訴在案
          ，則請求履行同居之本訴既不存在，則本件反訴原告甲○○請求離婚之訴
          本為獨立之訴訟，故本件請求離婚之反訴原告甲○○理應更正為原告，合
          先敘明。
  （二）、查原告與被告於七十九年七月一日結婚，初尚和睦，惟自八十七年起被告
          見原告年事日高身體日差（十四年十月二十日生），不願與原告共同生活
          ，不僅在日常生活故意冷落孤立，並要求將其所有房屋、財產過戶相要脅
          ，原告未予置理，八十七年十一月上旬，原告在三軍總醫院診斷需實施膽
          囊切除手術且情況危急，被告知情後不僅不主動前往照顧扶持，反而經由
          友人葉雄輝持續電話催促後始前往醫院簽署手術同意書，並在醫院擅自拿
          取原告身分證件後即逕自離去，置原告生死於不顧。又原告手術住院期間
          ，被告竟擅自盜用原告之身分證、印章等證件並偽造文書，而將原告所有
          之房屋以贈與之方式辦理過戶登記為被告自己所有，原告出院後發現上開
          事實，被告即對原告日常生活百般刁難，不願給予生活扶持，並與被告子
          女共同孤立原告，日常生活起居均需自理，原告因年老體弱多病，精神上
          遭受壓力及打擊甚鉅，顯然己有受他方不堪同居之虐待，且因迫於無奈，
          始有前往大陸探親之行，詎被告竟藉原告赴大陸探親之際，將原告所有房
          屋出售他人，並於八十九年五月二十日僅將被告與其子女之戶口遷出，不
          知去向。原告返台發現自己所有之房屋已由唐先生購買住用，惟仍留原告
          之戶籍在原址，原告因已無住居處所，不得已乃前往台北訪友暫住，是原
          告與被告之信賴基礎，顯已動搖崩潰，在客觀上已無法使原告與之再共同
          生活。以上事實，均在在顯示原告有受他方不堪同居之虐待，或係屬難以
          維持婚姻之重大事由。
  （三）、本件經鈞院傳喚證人葉雄輝於九十一年十月二十一日到庭證稱：反訴原告
          （本件原告）常跟我講他太太不煮飯給他吃，八十七年反訴原告在三軍總
          醫院動手術，他太太有去簽個字就走了，沒在醫院照顧他，還有反訴被告
          （本件被告）拿反訴原告的身分證件，去偷辦過戶不動產。又鈞院調閱原
          告甲○○八十六年一月一日至九十一年六月一日之出入境資料顯示：原告
          符廚廷於八十七年二月八日至二十日前往大陸探親觀光十二日（該時段係
          於八十七年十一月三日原告住院三軍總醫院動手術，不動產遭偷辦過戶登
          記前之短期觀光），餘皆係原告受虐待及其不動產遭竊佔後出國探親約每
          六個月返台乙次，原因為原告係軍人退役，因無住所可住故每六個月左右
          返臺領取退休俸給與，此在在均足證原告受他方不堪同居之虐待經過情形
          。又本件原告之不動產過戶情形，經鈞院向八德市地政事務所調閱原告符
          獻廷八十七年十一月間不動產移轉登記情形，據復該所八十七年十一月十
          日收件德資字第三三九八０登記申請書及附件影本資料顯示：本件相關登
          記手續確係被告住院期間辦理，其中原告房地贈與同意書簽署時間為八十
          七年十一月六日該時間為原告住院手術第三天，且非原告簽署蓋印，故本
          件不動產過戶資料均係被告乙○○與他人共同偽造並將原告不動產移轉登
          記予被告無誤。
  （四）、又本件被告乙○○於九十一年七月三十日答辯狀指稱：原告性好漁色與人
          有染（將巨額存款給予葉雄輝之妻）等情。查葉雄輝及其家人乃原告至交
          好友迄今不變，原告受虐無家可歸期間，大都借住好友葉雄輝之台北住處
          ，且原告身體狀況不佳，並有呈庭之三軍總醫院診斷證明書可查，另有關
          房地之所有權移轉登記乙節原告根本未曾有簽名蓋章之情事，經查閱鈞院
          調閱八德市地政事務所檔存之八十七年十一月六日房地贈與同意書之簽名
          筆跡與原告本件訴訟之民事委任書相互核對，兩者截然不同，且八十七年
          十一月六日當天原告係手術住院期間，根本未與被告或相關代書見面，藉
          此以言，本件被告乙○○答辯所稱，均純屬空言汙衊及推托之詞，毫無根
          據，自難憑信。
  （五）、按夫妻之一方受他方不堪同居之虐待者，得向法院請求離婚；又有民法第
          一千零五十二條第一項以外之重大事由，難以維持婚姻者，夫妻之一方得
          請求離婚；民法第一千零五十二條第一項第三款及同條第二項分別定有明
          文。本件被告對於原告之虐待，顯然已經達到不堪同居虐待之程度，且原
          告與被告之夫妻信賴基礎已崩潰，兩造婚姻顯然無存在價值與必要，狀請
          依前開規定擇一判准兩造離婚。
三、證據：提出戶籍謄本乙份、土地、建築改良物買賣所有權移轉契約書影本乙件、
          桃園縣政府八十七年五月六日地籍圖重測調查通知書乙件、診斷證明書乙
          件為證，並聲請訊問證人葉雄輝。
乙、被告方面：
一、聲明：被告同意離婚。
二、陳述：八十七年間將原告名下所有之桃園縣八德市東泰新村二六一號房地以贈與
          方式辦理移轉過戶予被告，係因當時原告很長一段時間未回家，也未支付
          家裡生活費用，被告曾於原告動手術開刀時告知欲將前開房地辦理過戶予
          被告名下，原告知情但未同意，被告才委由代書以贈與方式辦理過戶。土
          地登記申請書所附之原告同意書上的字跡是代書林宜蓉所書寫，印章是原
          告交被告保管的，同意書上原告的簽名署押是被告請人家幫忙寫的。
丙、本院依職權向內政部警政署函調原告入出境資料、桃園縣八德地政事務所調取兩
    造於八十七年十一月十日辦理不動產移轉登記資料，訊問證人林宜蓉。
    理    由
一、本件原告主張兩造於七十九年七月一日結婚，初尚和睦，於八十七年十一月上旬
    ，原告在三軍總醫院診斷需實施膽囊切除手術且情況危急，被告知情後不僅不主
    動前往照顧扶持，反而經由友人葉雄輝持續電話催促後始前往醫院簽署手術同意
    書，並在醫院擅自拿取原告身分證件後即逕自離去。又原告手術住院期間，被告
    竟擅自盜用原告之身分證、印章等證件並偽造文書，而將原告所有之房屋以贈與
    之方式辦理過戶登記為被告自己所有，原告出院後發現上開事實，被告即對原告
    日常生活百般刁難，不願給予生活扶持，原告迫於無奈，始有前往大陸探親之行
    ，詎被告竟藉原告赴大陸探親之際，將原告所有房屋出售他人，並於八十九年五
    月二十日僅將被告與其子女之戶口遷出，不知去向，惟仍留原告之戶籍在原址，
    原告因已無住居處所，不得已乃前往台北訪友暫住，是原告與被告之信賴基礎，
    顯已動搖崩潰，在客觀上已無法使原告與之再共同生活，爰依民法第一千零五十
    二條第一項第三款及同條第二項規定，請求擇一判准兩造離婚等語。被告則以：
    被告同意離婚，八十七年間將原告名下所有之前開房地以贈與方式辦理移轉過戶
    予被告，係因當時原告很長一段時間未回家，也未支付家裡生活費用，被告曾告
    知原告欲辦理前開房地過戶予被告名下，原告知情但未同意，被告才委由代書以
    贈與方式辦理過戶。土地登記申請書所附之原告同意書上的字跡是代書林宜蓉所
    書寫，印章是原告交被告保管的，同意書上原告的簽名署押是被告請人家幫忙寫
    的等語資為抗辯。
二、原告主張兩造於七十九年七月一日結婚，現婚姻關係仍存續中，被告於八十七年
    十一月原告手術住院期間，未經原告之同意，持原告之身分證、印章等證件，並
    於同意書上偽造原告之簽名署押，將原告所有坐落於桃園縣八德市茄苳里十三鄰
    東泰新村二六一號之房屋及土地，以贈與之方式辦理過戶登記為被告所有，再於
    原告赴大陸探親之際，將原告所有房屋出售他人，復於八十九年五月二十日僅將
    被告與其子女之戶口遷出，惟仍留原告之戶籍在原址之事實，業據原告提出戶籍
    謄本、土地及建築改良物買賣所有權移轉契約書影本、桃園縣政府地籍圖重測調
    查通知書、診斷證明書為證，另有本院依職權調閱原告入出境資料、桃園縣八德
    地政事務所九十一年十二月二日德地登字第０九一０００六六四三號函附土地、
    建築改良物登記申請書等資料在卷可按，並經證人葉雄輝到庭證稱屬實，復為被
    告當庭所不爭執（見本院九十二年五月二十日言詞辯論筆錄），是原告之主張堪
    信為真實。
三、按婚姻以夫妻之共同生活為目的，夫妻應以誠摯相愛為基礎，相互尊重、忍讓與
    諒解，共同建立和諧美滿幸福之家庭，非有足以破壞共同生活或難以維持婚姻之
    重大事由，夫妻之一方固不得任意訴請離婚；惟若夫妻之誠摯相愛基礎動搖，彼
    此難以容忍、諒解，無從繼續保持共同生活之圓滿、安全及幸福，而生婚姻之破
    綻，夫妻之一方即非不得依民法第一千零五十二條第二項規定請求離婚（最高法
    院九十年度台上字第二二一五號判決可資參照）。查本件被告於八十七年十一月
    原告住院手術期間，不僅未盡夫妻間互相照顧之責，更於未經原告同意情形下，
    擅自將原告名下房地，以贈與方式過戶登記於自己名下，復趁原告赴大陸探親之
    際，將前開不動產出售予他人，並偕同子女將戶籍遷出後，未曾再與原告聯絡，
    兩造自八十七年起分居迄今，形同陌路，且其相互間，早已不加聞問對方生活情
    況，婚姻中夫妻彼此扶持之特質蕩然無存，更遑論心靈之契合，宛如兩個個體分
    別存在，婚姻之意義盡失，應認兩造間存有難以維持婚姻之重大事由，從而，原
    告依民法第一千零五十二條第二項之規定，訴請准與被告離婚，即難謂為無據，
    應予准許。至原告另依民法第一千零五十二條第一項第三款規定請求判決離婚，
    因與前開所主張之事由有選擇訴之合併之關係，本院擇前開主張判決離婚，他訴
    訟標的即毋庸裁判，附此敘明。
據上論結，本件原告之訴為有理由，依民事訴訟法第七十八條，判決如主文。
中      華      民      國    九十二    年      六      月      三      日
                                    臺灣桃園地方法院家事法庭
~B法  官  汪智陽
右正本係照原本作成
如對本判決提起上訴須於判決送達後二十日內向本院提出上訴狀
中      華      民      國    九十二    年      六      月      三      日
~B書記官  陳月桂


司法院資訊處製作；財團法人民間司法改革基金會備份。
